最　高　行　政　法　院　裁　定　　　　　　　　　　　九十一年度裁字第四九號
　　聲　請　人　甲○○
右聲請人因與相對人臺北市稅捐稽徵處之間地價稅事件，對本院中華民國九十年三月
二十二日九十年度裁字第一五四號裁定，聲請再審，本院裁定如左：
　　主  文
再審之聲請駁回。
再審訴訟費用由聲請人負擔。
　　理  由
按（舊）行政訴訟法第二十八條第一款所謂適用法規顯有錯誤，係指原裁判所適用之
法規與該案應適用之現行法規相違背、或與解釋、判例有所牴觸者而言。至於法律上
見解歧異，聲請人對之縱有爭執，要難謂為適用法規錯誤，而據為聲請再審之理由。
本件聲請人因地價稅事件，不服本院九十年度裁字第一五四號裁定，主張原裁定有舊
行政訴訟法第二十八條第一款即現行行政訴訟法第二百七十三條第一項第一款適用法
規顯有錯誤之再審事由，聲請再審，經查原裁定係以：「當事人於終局判決後，不得
就同一法律關係更行起訴，此為一事不再理之原則。違背此原則者，即為法所不許，
本院四十四年判字第四十四號著有判例。本件原告（即聲請人，以下同）所有之臺北
市○○段○○段一九四地號土地（地上建物：臺北市○○○路○段六十八號地下一樓
），於民國八十二年至八十四年間原核定面積一六點九六平方公尺准按自用住宅用地
稅率計徵地價稅。嗣經被告（即相對人，以下同）所屬中正分處查得系爭建物於八十
一年七月二十二日即設有美力撞球用品社（八十四年六月六日註銷）、八十四年七月
一日設有松樂撞球體育用品社（八十五年五月三日註銷）、八十五年六月十一日設有
松樂花式撞球場（迄今營業中），已不符合自用住宅用地規定，被告乃據以補徵八十
二年至八十四年一般用地稅率與自用住宅用地稅率之差額地價稅新臺幣（以下同）一
六、七六二元，及按一般用地稅率核定原告八十五年地價稅七四、一九○元；另按非
住家營業用稅率核定原告八十二年度房屋稅四○、四五八元，教育經費八、七一九元
。原告不服，循序提起行政訴訟，經本院八十八年度判字第九五九號判決：『原告之
訴駁回。』被告乃依法檢送前開補徵稅額繳款書並加計利息函請原告繳納。原告不服
，申請復查，經被告以八十八年七月六日北市稽法乙字第八八一三九八六七○○號函
復略以：『．．．說明．．．二台端所有坐落臺北市○○區○○段四小段一九四地號
土地，因不服本處補徵八十二至八十四年地價稅事件，循序提起行政救濟，業經行政
法院八十八年度判字第九五九號判決：『原告之訴駁回。』確定在案。依行政法院四
十五年度判字第六十號判例：『官署之行政處分，經人民依行政爭訟之手段請求救濟
，而經受理訴願之官署，就實體上審查決定而告確定，或經行政法院就實體上判決確
定者，即兼有形式上及實質上之確定力。當事人對於同一事項，既不得再行爭執，而
為該處分之官署及其監督官署，亦不能復予變更。』今本處中正分處於本案行政法院
終局判決後，依稅捐稽徵法第三十八條第三項規定，就八十八年六月七日以北市稽中
正乙字第八八○一二三五六○○號函檢送前開補徵稅額繳款書並加計利息函請台端繳
納乙節，並無違誤；是仍請台端依前開繳款書所定之繳納期限，如期繳納。』原告不
服，提起訴願及再訴願，一再訴願決定以上開函復核其內容係屬事實述及理由之說
明，非對原告所為之行政處分，原告之提起訴願，自非法之所許為由，從程序上駁回
其訴願及再訴願。原告不服，復提起行政訴訟主張其已對本院上開判決提起再審中，
尚未確定云云。查系爭土地八十二年至八十五年地價稅及其上建物之八十二年度房屋
稅，業經本院以八十八年度判字第九五九號判決確定，原告就同一事件，復提起行政
救濟，揆諸首揭判例意旨，自為法所不許，一再訴願決定均從程序上予以駁回，尚無
不合，茲原告復提起行政訴訟，難謂合法，應予駁回。其實體上之理由毋庸審究，併
予明。」等語資為裁定之理由，經核原裁定所適用之法規與該案應適用之現行法規
並無相違背，與解釋、判例均無相牴觸之情形。聲請人誤以相對人依本院之確定判決
通知其繳納確定判決所認定之補徵稅額之函文為行政處分據以重行起訴，本為對法律
規定之誤解，至多僅能視為其主觀上法律見解之歧異，聲請人對之縱有爭執，要難謂
為適用法規錯誤而據為聲請再審之理由，應認本件聲請再審意旨為顯無再審理由，應
予駁回。
據上論結，本件聲請再審為顯無再審理由，爰依行政訴訟法施行法第二條、第三條，
行政訴訟法第二百八十三條、第二百七十八條第二項、第一百零四條，民事訴訟法第
九十五條、第七十八條，裁定如主文。
中　　華　　民　　國　　九十一　　　年　　　一　　　　月　　 十七 　　　日
                    最 高 行 政 法 院  第 二 庭
                                審 判 長 法  官　　　陳　石　獅
                                         法  官      黃  璽  君
                                         法  官　　　廖  宏  明
                                         法  官　　　彭　鳳　至
                                         法  官　　　高　啟　燦
右  正  本  證  明  與  原  本  無  異
　　　　　　　　　　　　　　　　　　　　 法院書記官　張  雅  琴
中　　華　　民　　國　　九十一　　　年　　　一　　　　月　　二十三　　　日
